臺灣臺北地方法院民事判決　　　　　　　　　　　　九十二年度訴字第四七０八號
　　原　　　告　天珩機械股份有限公司
　　法定代理人　丙○○○
　　訴訟代理人　乙○○
　　　　　　　　丁○○
　　被　　　告　中國人造纖維股份有限公司
　　法定代理人　甲○○
　　訴訟代理人　黃世芳律師
當事人間請求給付貨款事件，本院於民國九十三年二月二十四日辯論終結，判決如下
：
    主    文
被告應給付原告新台幣壹佰拾肆萬元，及自民國九十二年十一月二十一日起至清償
日止按年息百分之五計算之利息。
訴訟費用由被告負擔。
本判決於原告以新台幣肆拾伍萬元供擔保後，得假執行。但被告如以新台幣壹佰拾
肆萬元為原告預供擔保，得免為假執行。
    事    實
甲、原告方面：
一、聲明：如主文第一項所示，並願供擔保請准宣告假執行。
二、陳述：被告分別向原告購買絲餅內袋包裝機二台、套袋機三台，各尚欠原告驗收
    款新台幣（下同）六十六萬元，六十八萬元，經原告多次催討，且經被告前副總
    經理林澤建保證一定會付款，詎被告迄今仍拒不清償，為此爰依買賣契約之法律
    關係提起本件訴訟。
三、證據：提出連絡單、催討函及催討紀錄為證，並聲請訊問證人林澤建、林開域、
    陳國慶、羅斯福、丁○○。
乙、被告方面：
一、聲明：原告之訴及其假執行之聲請均駁回。如受不利判決，願供擔保請准免為假
    執行。
二、陳述：被告於民國八十五年十一月一日向被告購買絲餅內袋包裝機二台，總價款
    六百六十萬元，另於八十七年八月十日向原告購買套袋機三台，總價款三百四十
    萬元。被告固不否認就上開機器各尚有六十六萬、六十八萬元之驗收款未付，但
    絲餅內袋包裝機二台已於八十六年三月十九日驗收完成；另套袋機三台部分則於
    八十八年四月三日驗收完成，故各該驗收款於斯時即得請求，然原告遲至九十二
    年六月間方提起本件訴訟，已逾民法第一百二十七條第八款規定之二年時效，被
    告自得拒絕給付。至原告固然多次向被告催討，但被告並未承認該債權，此觀林
    澤建證稱其並未向原告承諾先給付其中六十八萬元等語即明。
三、證據：提出合約書、工程驗收報告為證。
    理    由
一、本件原告主張被告分別向其購買絲餅內袋包裝機二台、套袋機三台，迄今各尚欠
    驗收款六十六萬元，六十八萬元一節，有合約書、連絡單、工程驗收報告在卷可
    稽（參本院卷第十七、二十至二三頁），且為被告所不爭執，自堪信為真實。又
    本件兩造唯一之爭點為原告之貨款請求權是否已經罹於時效（參本院卷第九九頁
    ）？是以，本院乃就上開爭點分述如下：
（一）按商人、製造人、手工業人所供給之商品及產物之代價，其請求權，因二年間
      不行使而消滅，民法第一百二十七條第八款定有明文。次按民法第一百二十九
      條第一項第二款所謂之承認，為認識他方請求權存在之觀念表示，僅因債務人
      一方行為而成立，此與民法第一百四十四條第二項後段所謂之承認，須以契約
      為之者，性質迥不相同。又債務人於時效完成後所為之承認，固無中斷時效之
      可言，然既明知時效完成之事實而仍為承認行為，自屬拋棄時效利益之默示意
      思表示，且時效完成之利益，一經拋棄，即恢復時效完成前狀態，債務人顯不
      得再以時效業經完成拒絕給付；另本院五十年台上字第二八六八號判例係指拋
      棄時效利益之人，不得對於已拋棄之時效利益再行主張，但不禁止債務人主張
      自拋棄時效利益後重行起算之新時效利益，最高法院五十五年台上字第二八六
      八號、六十四年度台再字第一六四號判例足資參照。
（二）經查，兩造就絲餅內袋包裝機二台、套袋機三台所簽訂之合約書第十條分別約
      定之付款辦法為：「簽約後付訂金三十%，交貨後付六十%交貨款，驗收後付款
      十%」、「預付款30%即期票，交機50%一個月期票，驗後20%一個月期票」，因
      此，原告之驗收款請求權自前開機器驗收後即可行使。又絲餅內袋包裝機二台
      、套袋機三台分別於八十六年三月十九日、八十八年四月三日驗收完成，故原
      告自斯時起即可請求被告給付驗收款。次查，原告自八十八年六月起至九十一
      年八月止曾經多次向原告催討上開貨款，有原告提出之催討函及催討紀錄可憑
      （參本院卷第四八至七四頁）。而證人即前任被告公司之副總經理林澤建亦證
      稱：「我知道有這個案子，但實際上的金額我不太記得，這個案子沒有結案，
      也就是沒有付清」、「：：乙○○、丁○○有跟我聯絡過，聯絡過幾次我不清
      楚，最後一次大約在一年前。他們二位都有跟我催過款項，希望我能夠替他們
      處理這筆錢，因為被告是上市公司，內部有基本程序在，我雖然受他們的請託
      ，但是也要符合內部的程序」、「（問：被告未符合哪些內部程序？）我不清
      楚，我只能儘量能夠驗收就驗收，如果已經驗收了就沒問題」、「如果基本程
      序不符合，公司無法先付。我記得在當時就驗收部分有爭議，當時好像有設計
      不良的問題，：：」、「當初他們請託我，我也是基於好意儘量幫忙」、「（
      問：原告請託你的時候，貨款是否還存在？）貨款是存在，只是程序上的問題
      ，所以不付款」等語（參本院卷九六至九八頁），可見原告確曾就本件貨款多
      次找證人林澤建洽商，而證人林澤建於接受原告之請託時，亦承認原告貨款請
      求權之存在，只是基於內部之程序而無法立即給付原告貨款。又依原告提出之
      催討紀錄所示，原告最後一次向林澤建催討貨款之時間為九十一年八月九日，
      而證人林澤建亦稱原告最後催討之時間大約在一年前，故原告之請求權至少可
      自九十一年八月十九日重行起算，而原告是在九十二年六月二十三日聲請本院
      發支付命令，並未逾民法第一百二十七條第八款之二年時效，是被告抗辯原告
      之請求權已經罹於時效等語，即無足取。
二、綜上所述，本件被告尚積欠原告貨款一百三十四萬元，且原告之請求權並未罹於
    時效。從而，原告依買賣契約之法律關係請求被告給付貨款一百三十四萬元，及
    自九十二年十一月十一日準備書狀繕本送達之翌日即九十二年十一月二十一日起
    至清償日止按年息百分之五計算之利息，為有理由，應予准許。
三、假執行之宣告：
    兩造陳明願供擔保聲請宣告假執行或免為假執行，經核均與規定相符，爰分別酌
    定相當之擔保金額予以宣告。
四、兩造其餘未經援用之證據，經本院斟酌後，認為均不足以影響本判決之結果，自
    無逐一詳予論駁之必要，併此敘明。
五、結論：
    本件原告之訴為有理由，依民事訴訟法第七十八條、第三百九十條第二項、第三
    百九十二條第二項，判決如主文。
中　　　華　　　民　　　國　　九十三　　年　　　三　　　月　　　五　　　日
                                          民事第五庭法官 林秀圓
右為正本係照原本作成
如對本判決上訴，須於判決送達後廿日內向本院提出上訴狀
中　　　華　　　民　　　國　　九十三　　年　　　三　　　月　　　五　　　日
                                                  書記官 林蓮女
